【裁判字號】    94,訴,4087
【裁判日期】    950809
【裁判案由】    毒品危害防制條例
【裁判全文】
臺灣高雄地方法院刑事判決              94年度訴字第4087號
公  訴  人  臺灣高雄地方法院檢察署檢察官
被      告  甲○○
指定辯護人  本院公設辯護人  黃文德
上列被告因違反毒品危害防制條例案件，經檢察官提起公訴（94
年度偵字第18026 號），本院判決如下：
    主  文
甲○○連續販賣第一級毒品，累犯，處無期徒刑，褫奪公權終身
，扣案之電子磅秤壹台，沒收銷燬之，犯罪所得新臺幣壹萬參仟
元沒收，如全部或一部不能沒收時，以其財產抵償之。
    事  實
一、甲○○前於民國92年間，因違反動產擔保交易法案件，經法
    院判處有期徒刑5 月確定，嗣於93年8 月7 日執行完畢。詎
    甲○○仍不知警惕，竟意圖營利，並基於販賣第一級毒品海
    洛因及第二級毒品甲基安非他命之概括犯意故意，自94年6
    月初某日起至同年8 月15日止，於如附表1 所示之時間及地
    點，以如附表1 所示之毒品價格，分別連續販賣第一級毒品
    海洛因及第二級毒品甲基安非他命予A1及A2施用（A1及A2於
    偵查中，均經檢察官同意依證人保護法規定予以身分保密，
    渠2 人之真實姓名年籍資料，均詳卷內證人保護書2 份所載
    ）。經於94年8 月5 日21時30分許，警方持本院核發之搜索
    票，至高雄縣鳳山市○○路75號15樓C 棟執行搜索時，當場
    扣得甲○○所有供其販賣毒品使用之電子磅秤壹台，並經警
    方循線查知上情。
二、案經高雄市政府警察局前鎮分局報告臺灣高雄地方法院檢察
    署檢察官偵查起訴。
    理  由
一、證據能力部分：
  (1)證人A2於警訊中之證述，係被告甲○○以外之人於審判外之
    言詞陳述，且其陳述與本院審理中證述之內容亦無明顯不符
    之處，檢察官亦未舉證證明有例外取得證據能力之情形，本
    院認並無證據能力。
  (2)證人A1、A2及黃豐盛於偵查中之證述，均係在檢察官前所為
    之陳述，且均經具結後而為證言，亦無顯有不可信之情形，
    依刑事訴訟法第159 條之1 第2 項規定，本院認均有證據能
    力。
  (3)卷附高雄醫學大學附設中和紀念醫院檢驗報告1 份，係審判
    外之書面證據，惟當事人於本院審理中均同意作為證據，另
    載有電話之便條紙1 張，當事人於本院言詞辯論終結前均未
    就證據能力聲明異議，本院亦認為適當，依刑事訴訟法第15
    9 條之5 第1 項規定，本院認均有證據能力。
二、訊據被告矢口否認有檢察官所指上揭販賣第一、二級毒品之
    犯行，辯稱：伊沒有賣毒品給他們云云，經查：
  (1)本件查獲經過，業經證人即警員黃豐盛於偵查及本院審理中
    證稱：當時是先查獲到另1 位證人，該位證人承認他有吸食
    毒品，並帶我們到鳳山五甲路與南華路口該棟大樓前說他是
    在那邊買毒品的，我們就聲請搜索票去搜索因而查獲，搜索
    當時在被告的梳妝台上有1 個記載電話的便條紙，裡面記載
    的經我們查詢後都供稱是跟被告買毒品，查到的人包含今日
    到庭的證人A1與A2等語屬實，復有本院核發之搜索票1 紙及
    扣案之載有電話之便條紙1 張、被告所有供其犯罪使用之電
    子磅秤1 台（經送驗後呈海洛因陽性反應，見卷附之高雄醫
    學大學附設中和紀念醫院檢驗報告1 份）在卷可資佐證。是
    本件查獲之過程，係因員警依法執行搜索後，按查扣之便條
    紙上所載之電話查知確實有他人（即下述之秘密證人A1及A2
    ）向被告購買毒品，而查獲本案，證人A1及A2並非自行憑空
    出現指證被告，其證詞（詳下述）應具有相當之可信性。
  (2)被告確有於附表1 編號1 、2 、3 、4 所示之時間及地點，
    販賣第一級毒品海洛因及第二級毒品甲基安非他命予證人A1
    之事實，業據證人A1於偵查及本院審理中證述：伊有施用海
    洛因及甲基安非他命，伊曾打電話給綽號「阿達」之人說要
    買毒品，綽號「阿達」之人就是被告，伊曾向被告買過4 次
    毒品，第1 次是在94年6 月初某日，伊向被告購買海洛因1
    包(新 臺幣）1,000 元，第2 次是間隔3 至5 日後，向被告
    購買甲基安非他命1 包1,000 元；之後在同年8 月15日下午
    2 時許，伊向被告買2,000 元的海洛因，在高雄市○○區○
    ○路上之「桂林汽車旅館」旁，被告透過朋友將毒品交給伊
    ；嗣於在同年8 月15日下午6 時許，伊向被告購買海洛因及
    甲基安非他命合計4,000 元，這次交易地點同樣是在上開「
    桂林汽車旅館」旁，被告是與其朋友一起來該汽車旅館，並
    將毒品交予伊等語屬實。而本院審酌，證人A1與被告並無仇
    怨或其他金錢糾紛，此業據證人A1於偵查中證述屬實，其並
    無任意設詞誣陷被告之必要，且證人A1於偵查中向檢察官陳
    稱：希望其身分不要曝光等語，故檢察官遂依證人保護法之
    相關規定簽發證人保護書，將其身分予以保密，是證人A1如
    無上開確有向被告購買毒品之事實，其並無虛構上開有向被
    告購買毒品之事實，而使自己陷於有可能遭報復之風險，又
    證人A1上揭證述內容，亦已自白其有施用第一、二級毒品之
    犯行，而對自己為不利之證述，其如無向被告購買上揭毒品
    之事實，並無任意證述上揭情事而陷自己於罪之必要，是證
    人A1上揭證述，應可採信。至於證人A1就附表1 編號2 部分
    ，就交易毒品之時間與偵查中所述有些許差異，及就編號4
    部分，其與被告交易之毒品，證人A1於偵查中僅證述係向被
    告購買甲基安非他命3,000 元等語，惟查，證人A1嗣於本院
    審理中，係經檢察官及辯護人交互詰問完畢後，再由本院訊
    問予以確認，證人A1就編號2 部分之交易時間，已證述確係
    間隔3 至5 日後，就編號4 部分，於該次之交易毒品時間及
    地點，其確有向被告購買海洛因及甲基安非他命合計4,000
    元之事實，是應以本院之證述內容較為可採，且證人A1嗣後
    於本院審理中之證述，僅係就其購買之毒品部分增加甲基安
    非他命，尚難認其前後之證述已有矛盾，證人A1之證詞仍可
    採信，一併敘明。
  (3)被告確有於附表1 編號5 、6 、7 所示之時間及地點，販賣
    第一級毒品海洛因及第二級毒品甲基安非他命予證人A2之事
    實，業據證人A2於偵查及本院審理中證述：伊有施用海洛因
    及甲基安非他命，伊曾打電話向被告買過3 次毒品，交易地
    點都是在五甲南華路上「肯德基」對面某棟大樓樓下，第1
    次是在94年7 月28日或29日，伊向被告購買甲基安非他命1,
    000 元（證人就此次交易之毒品，對照其於偵查中之證述，
    應係第二級毒品甲基安非他命無誤）；第2 次是在同年8 月
    2 日上午，伊向被告買海洛因及甲基安非他命合計2,000 元
    ；第3 次是在同年8 月3 日中午，伊亦向被告海洛因及甲基
    安非他命合計2,000 元等語屬實。本院審酌，證人A2與被告
    並無仇怨或其他金錢糾紛，此業據證人A2於偵查中證述屬實
    ，其並無任意設詞誣陷被告之必要，且證人A2於偵查中向檢
    察官陳稱：為了我的安全，請求檢察官以證人保護法保護等
    語，故檢察官遂依證人保護法之相關規定簽發證人保護書，
    將其身分予以保密，是證人A2如無上開確有向被告購買毒品
    之事實，其並無虛構上開有向被告購買毒品事實之必要，而
    使自己陷於有可能遭報復之風險，又證人A2上揭證述內容，
    亦已自白其有施用第一、二級毒品之犯行，而對自己為不利
    之證述，其如無向被告購買上揭毒品之事實，並無證述上揭
    情事而陷自己於罪之必要，是證人A2上揭證述，應可採信。
    至於證人A2就其3 次向被告購買毒品之地點，於本院審理中
    係證述均在高雄縣鳳山市○○路上「肯德基」對面某棟大樓
    樓下等語，與其在偵查中所述之地點（詳見起訴書附表所載
    ），容或有所出入，及就其與被告交易之毒品內容部分，證
    人A2於偵查中係證述：其第2 次係向被告購買毒品甲基安非
    他命，第3 次則係毒品海洛因等語，與本院審理中所證述情
    形有所差異，惟查，就交易毒品地點部分，被告於偵查及本
    院審理中所證述之地點，容或有所不同，惟其在偵查中所述
    交易毒品地點，均係在高雄縣鳳山市五甲附近，與本院審理
    中所證述之上開地點相近，且證人A2於本院審理中係經檢察
    官及辯護人交互詰問完畢後，再由本院訊問予以確認，應以
    其在本院審理中所證述之上開地點較為可採。另就交易之毒
    品內容部分，不論其在偵查及本院審理中之證述，其均有向
    被告購買毒品海洛因及甲基安非他命，且其於本院審理中係
    經檢察官及辯護人交互詰問完畢後，再由本院訊問予以確認
    ，其確有向被告購買如附表1 編號6 、7 所示之海洛因及甲
    基安非他命之事實，是亦應以本院之證述內容較為可採，且
    不影響證人A2於本院審理中證詞之可信性，爰予敘明。
  (4)另辯護人辯稱：被告係於94年6 月底才承租高雄縣鳳山市○
    ○路75號15樓C 棟住處，故被告應無法在94年6 月初某日，
    在該處販賣毒品予證人A1等語，並舉出證人乙○○即被告之
    同居女友為證，而證人乙○○於本院審理中雖證稱：伊與被
    告是同居的男女朋友，伊曾與被告在94年6 月底，與被告在
    高雄縣鳳山市○○路75號15樓C 棟住過，當時是伊出面承租
    等語，惟依卷附之房屋租賃契約書1 份內容所載（被告並不
    爭執該租賃契約書之真正），上開租屋處之租賃期間係自94
    年5 月20日起，已與證人乙○○所述其與被告係於94年6 月
    底居住該租屋處已有不符，且該租賃契約書上之承租人係曾
    淑琴，連帶保證人為曾淑萍，均非證人乙○○，亦與證人乙
    ○○上開所述係由其出面承租等語不符，是證人乙○○上開
    證詞是否可信，顯有疑問，且衡以證人乙○○係被告之同居
    女友，此業據證人乙○○及被告自承在卷，足見2 人關係親
    密，而本件被告係涉犯販賣第一、二級毒品之重罪，證人乙
    ○○基於係被告同居女友之關係，不無有袒護被告之可能。
    綜上，證人乙○○係被告之同居女友，且其上揭證詞與出賃
    契約書所載內容不符，其證詞容有瑕疵可指，尚難採信。辯
    護人此部分辯解，尚不足採。
  (5)綜上所述，被告確有如附表1 所示販賣第一、二級毒品予證
    人A1及A2之事實，業據證人2 人證述明確，復有扣案之被告
    所有供其犯罪使用之電子磅秤1 台在卷可資佐證，被告上揭
    所辯，僅係事後卸責之詞，不足採信，而被告連續多次以如
    附表所示之價格販賣毒品予證人A1及A2施用而獲利，亦足認
    其主觀上有營利之意圖，被告有為上開販賣第一、二級毒品
    之犯行，均應堪認定。
三、查被告行為後，如附表2 所示之相關法律均業經變更，並均
    於95年7 月1 日生效施行，玆經整體比較結果，裁判時法並
    未較為有利，從而依刑法第2 條第1 項前段規定，自應適用
    各該行為時法，亦即修正前刑法規定至明。次查海洛因及甲
    基安非他命，分別係毒品危害防制條例第2 條第2 項第1 、
    2 款所稱之第一、二級毒品。是核被告所為，係犯毒品危害
    防制條例第4 條第1 項之販賣第一級毒品罪，及同條第2 項
    之販賣第二級毒品罪。被告持有毒品海洛因及甲基安非他命
    之低度行為，均應為販賣毒品之高度行為所吸收，不另論罪
    。被告如附表所示先後多次販賣第一、二級毒品之犯行，均
    時間緊接，犯罪方法類似，且分別觸犯構成要件相同之罪名
    ，顯係基於概括犯意反覆為之，均應依連續犯規定，分別依
    販賣情節較重即附表1 編號4 之連續販賣第一級毒品罪及連
    續販賣第二級毒品罪各一罪處斷。被告所為上揭連續販賣第
    一、二級毒品罪2 罪，係以1 個連續販賣行為，同時販賣第
    一級毒品海洛因及第二級毒品甲基安非他命，為想像競合犯
    ，應從一重之連續販賣第一級毒品罪處斷。查被告有如上所
    述之前科事實，有臺灣高等法院被告前案紀錄表1 份在卷可
    查，其受有期徒刑之執行完畢，5 年以內再犯本件有期徒刑
    以上之罪，為累犯，本應依法加重其刑，惟因被告所犯之連
    續販賣第一級毒品罪，法定本刑為死刑及無期徒刑，依刑法
    第64條及第65條規定，均不得再予加重。檢察官就附表1 編
    號4 、6 、7 部分，雖分別認被告僅販賣第一級或第二級毒
    品，惟依上開證人A1及A2所證述，被告此3 次犯行，均應係
    同時販賣第一、二級毒品，是就附表編號4 被告販賣第一級
    毒品部分、編號6 被告販賣第一級毒品部分、編號7 被告販
    賣第二級毒品部分，雖均未據檢察官起訴，惟與起訴部分均
    有想像競合犯之裁判上一罪關係，本院自均一併予以審理。
    爰審酌被告不循正途賺取生活所需，僅貪圖私利，即以販賣
    毒品之方式圖利，且同時販賣第一、二級毒品，犯罪情節難
    認輕微，已嚴重戕害國人身心健康及社會秩序，又被告犯後
    一再飾詞卸責，足見其毫無悔意，及被告販賣毒品之數量、
    次數與其他一切情狀，量處如主文所示之刑，並依法宣告褫
    奪公權終身。
四、沒收部分：扣案之被告所有電子磅秤1 台，經送驗後呈海洛
    因陽性反應，已如上述，客觀上可認係供犯罪使用之物，且
    因其已觸碰、沾染毒品海洛因而難以析離，自應視同為毒品
    ，依毒品危害防制條例第18條第1 項前段規定，諭知沒收銷
    燬之。至於另扣案之白粉1 包（經送驗無毒品反應，見卷附
    法務部調查局鑑定通知書1 份）、葡萄糖1 包、放大鏡1 支
    、玻璃球吸食器1 組、搗藥器1 組、湯匙1 支、塑膠鏟子3
    支、夾鏈袋11包等物，被告於本院審理中供稱：上開物品均
    係伊所有，但係供其施用毒品之用或看古董之用等語，且客
    觀上亦難認與被告上開販賣毒品之犯行有所關聯，本院爰均
    不予宣告沒收。另被告就本案如附表1 所示之販毒所得合計
    為13,000 元，此為販毒所得之財物，應依同條例第19條第1
    項規定諭知沒收之，如全部或一部不能沒收時，以其財產抵
    償之。
據上論斷，應依刑事訴訟法第299 條第1 項前段，毒品危害防制
條例第4 條第1 項、第2 項、第18條第1 項前段、第19條第1 項
，刑法第2 條第1 項前段、第11條、修正前第56條、第55條、第
37條第1 項，判決如主文。
本案經檢察官丙○○到庭執行職務。
中    華    民    國     95    年    8     月    9    日
                刑事第十五庭  審判長法  官  唐照明
                                    法  官  盧怡秀
                                    法  官  呂憲雄
以上正本證明與原本無異。
如不服本判決，應於收受送達後10日內向本院提出上訴書狀。
中    華    民    國    95    年    8     月    14    日
                                    書記官  吳良美
附錄本判決論罪科刑法條
毒品危害防制條例第4條
製造、運輸、販賣第一級毒品者，處死刑或無期徒刑；處無期徒
刑者，得
併科新臺幣 1 千萬元以下罰金。
製造、運輸、販賣第二級毒品者，處無期徒刑或 7 年以上有期徒
刑，得併
科新臺幣 7 百萬元以下罰金。
製造、運輸、販賣第三級毒品者，處 5 年以上有期徒刑，得併科
新臺幣 5 百萬元以下罰金。
製造、運輸、販賣第四級毒品者，處3 年以上10年以下有期徒刑
，得併科新臺幣3 百萬元以下罰金。
製造、運輸、販賣專供製造或施用毒品之器具者，處1 年以上7
年以下有期徒刑，得併科新臺幣1 百萬元以下罰金。
前五項之未遂犯罰之。
附表1：
┌──┬─────┬──────┬────────┐
│編號│ 販賣對象 │販賣時間    │販賣毒品之種類  │
│    │          │販賣地點    │數量及價格      │
├──┼─────┼──────┼────────┤
│1   │A1        │94年6 月初某│第一級毒品海洛因│
│    │          │日          │1 包            │
│    │          │高雄縣鳳山市│1,000 元        │
│    │          │南華路75號15│                │
│    │          │樓C 棟被告住│                │
│    │          │處          │                │
├──┼─────┼──────┼────────┤
│2   │同上      │94年6 月上旬│第二級毒品甲基安│
│    │          │某日（距編號│非他命1包       │
│    │          │1 該次約3 至│1,000元         │
│    │          │5 日後）    │                │
│    │          │地點同上    │                │
├──┼─────┼──────┼────────┤
│3   │同上      │94年8 月15日│第一級毒品海洛因│
│    │          │14時許      │1 包            │
│    │          │高雄市小港區│2,000元         │
│    │          │中平路上之「│                │
│    │          │桂林汽車旅館│                │
│    │          │」旁        │                │
├──┼─────┼──────┼────────┤
│4   │同上      │94年8 月15日│第一級毒品海洛因│
│    │          │18時許      │及第二級毒品甲基│
│    │          │地點同上    │安非他命各1 包  │
│    │          │            │合計4,000 元    │
├──┼─────┼──────┼────────┤
│5   │A2        │94年7 月28日│第二級毒品甲基安│
│    │          │或29日某時許│非他命1 包      │
│    │          │高雄縣鳳山市│1,000 元        │
│    │          │五甲路與南華│                │
│    │          │路上「肯德基│                │
│    │          │」速食店對面│                │
│    │          │某大樓樓下  │                │
├──┼─────┼──────┼────────┤
│6   │同上      │94年8 月2 日│第一級毒品海洛因│
│    │          │上午某時    │及第二級毒品甲基│
│    │          │地點同上    │安非他命各1 包  │
│    │          │            │合計2,000元     │
├──┼─────┼──────┼────────┤
│7   │同上      │94年8 月3 日│第一級毒品海洛因│
│    │          │中午        │及第二級毒品甲基│
│    │          │地點同上    │安非他命各1 包  │
│    │          │            │合計2,000元     │
└──┴─────┴──────┴────────┘
附表2：
┌──────┬─────────────┬─────────────┬───────┬────┐
│變更條文    │行為時法之內容            │裁判時法之內容            │比  較  理  由│比較結果│
├──────┼─────────────┼─────────────┼───────┼────┤
│【累犯變更】│受有期徒刑之執行完畢，或受│受徒刑之執行完畢，或一部之│修正前受徒刑執│本案被告│
│刑法第47 條 │無期徒刑或有期徒刑一部之執│執行而赦免後，5年以內故意 │行完畢後5 年以│係故意再│
│、第49條    │行而赦免後，5 年以內再犯有│再犯有期徒刑以上之罪者，為│內再犯有期徒刑│犯罪，不│
│            │期徒刑以上之罪者，為累犯，│累犯，加重本刑至二分之一。│以上之罪，含因│論依新法│
│            │加重本刑至二分之一。      │第98條第2 項關於因強制工作│故意或過失再犯│或舊法，│
│            │                          │而免其刑之執行者，於受強制│之情形，但前所│被告均構│
│            │累犯之規定，於前所犯罪依軍│工作處分之執行完畢或一部之│犯之罪不含依軍│成累犯，│
│            │法或於外國法院受裁判者，不│執行而免除後，5 年以內故意│法所犯之罪。雖│是新法並│
│            │適用之。                  │再犯有期徒刑以上之罪者，以│修正後不含過失│未較為有│
│            │                          │累犯論。                  │再犯罪，但前所│利，應逕│
│            │                          │                          │犯之罪含依軍法│依舊法規│
│            │                          │累犯之規定，於前所犯罪在外│而犯之罪，且新│定論以累│
│            │                          │國法院受裁判者，不適用之。│法增訂強制工作│犯。    │
│            │                          │                          │處分與刑罰之執│        │
│            │                          │                          │行效果得以互代│        │
│            │                          │                          │之擬制累犯之規│        │
│            │                          │                          │定。          │        │
├──────┼─────────────┼─────────────┼───────┼────┤
│【連續犯】  │連續數行為而犯同一罪名者，│已刪除                    │依舊法規定，以│舊法有利│
│刑法第56條  │以一罪論。但得加重其刑至二│                          │概括犯意為數行│        │
│            │分之一。                  │                          │為，而觸犯同一│        │
│            │                          │                          │罪名者，為連續│        │
│            │                          │                          │犯而僅論以一罪│        │
│            │                          │                          │。惟新法刪除此│        │
│            │                          │                          │規定後，除非符│        │
│            │                          │                          │合接續犯或包括│        │
│            │                          │                          │一罪之情形，可│        │
│            │                          │                          │認為構成單一之│        │
│            │                          │                          │犯罪外，均應認│        │
│            │                          │                          │係數罪併罰。  │        │
└──────┴─────────────┴─────────────┴───────┴────┘


司法院資訊處製作；財團法人民間司法改革基金會備份。
